【裁判字號】    99,監宣,244
【裁判日期】    991224
【裁判案由】    監護宣告
【裁判全文】
臺灣臺南地方法院民事裁定             99年度監宣字第244號
聲  請  人  吳何月
相  對  人  吳銘煌
關  係  人  吳宜霖
上聲請人聲請對吳銘煌為監護宣告事件，本院裁定如下：
    主      文
宣告吳銘煌（男，民國○○○年○月○日生，身分證統一編號：
Ｚ000000000號）為受監護宣告之人。
選定吳何月（女，民國○○○年○月○○日生，身分證統一編號
：Ｚ000000000號）為受監護宣告之人吳銘煌之監護人
。
指定吳宜霖（男，民國○○○年○月○○○日生，身分證統一編
號：Ｚ000000000號）為會同開具財產清冊之人。
聲請程序費用由受監護宣告之人吳銘煌負擔。
    理      由
一、本件聲請意旨略以：聲請人吳何月之配偶吳銘煌於民國94年
    6月10日因罹患小腦萎縮等疾病，致不能為意思表示或受意
    思表示，或不能辨識其意思表示之效果，爰依民事訴訟法第
    597條以下之規定，聲請鈞院准予裁定對相對人吳銘煌為監
    護宣告，並指定聲請人吳何月為吳銘煌之監護人等語。
二、按對於因精神障礙或其他心智缺陷，致不能為意思表示或受
    意思表示，或不能辨識其意思表示之效果者，法院得因本人
    、配偶、四親等內之親屬、最近一年有同居事實之其他親屬
    、檢察官、主管機關或社會福利機構之聲請，為監護之宣告
    ，民法第14條第1項定有明文。
三、經查，聲請人吳何月係吳銘煌之配偶一情，有聲請人所提戶
    籍謄本2件附卷可稽，是聲請人為本件聲請，自屬合法。又
    查，聲請人主張吳銘煌罹患小腦萎縮等疾病之事實，亦據提
    出永和醫院診斷證明書、中華民國重度多重障身心障礙手冊
    各1件為證，且經本院審驗相對人吳銘煌之精神狀況，認其
    現意識仍欠清，自我照顧能力明顯不足，日常生活需他人24
    小時協助幫忙，對外界之反應、思考能力、自己行為之利害
    得失之意思能力及認知、理解判斷能力均有明顯缺陷，相對
    人吳銘煌無法自己處分財產，此有本院調查筆錄可憑；再斟
    酌鑑定人即財團法人臺灣省私立臺南仁愛之家附設精神療養
    院精神科施仁雄醫師鑑定結果認定：「7.現在身心狀態：身
    體狀態、精神狀態：一般醫學檢查：個案意識呈呆僵狀態，
    對問話無法回答，必須靠鼻胃管幫忙進食、靠氣管內管幫忙
    呼吸、四肢變形無力，無法自我行動，大小便及個人衛生須
    他人完全協助。精神檢查方面：個案的注意力、判斷能力、
    對人、時、地的定向感、記憶能力、計算能力及抽象思考能
    力均有明顯缺失。8.有關判斷能力判定之意見：不能管理處
    分自己財產。判斷的根據：個案的認知能力有明顯缺陷。9.
    回復可能性說明：個案回復可能性之機率很低。10.鑑定判定
    及說明：【鑑定結果說明】綜合一般醫學檢查及精神檢查之
    情形，這是一個腦病變的個案，個案現在意識仍不清，個案
    自我照顧能力呈明顯不足，個案的精神狀態應達不能為意思
    表示或受意思表示、不能辨識其意思表示之效果。【鑑定判
    定】(1)基於受鑑定人有精神上之障礙（腦病變），其程度重
    大不能管理處分自己的財產，且回復之可能性低。(2)其精神
    障礙之程度係不能為意思表示或受意思表示，可為監護宣告
    。」等語，有本院調查筆錄及成年監護鑑定書在卷可佐。綜
    上所述，本件相對人吳銘煌因精神障礙，已達不能為意思表
    示或受意思表示之程度，爰依法宣告吳銘煌為受監護宣告之
    人。
四、再按受監護宣告之人應置監護人；法院為監護之宣告時，應
    依職權就配偶、四親等內之親屬、最近一年有同居事實之其
    他親屬、主管機關、社會福利機構或其他適當之人選定一人
    或數人為監護人，並同時指定會同開具財產清冊之人；法院
    選定監護人時，應依受監護宣告之人之最佳利益，優先考量
    受監護宣告人之意見，審酌一切情狀，並注意下列事項：一
    受監護宣告之人之身心狀態與生活及財產狀況。二受監護宣
    告人與其配偶、子女或其他共同生活之人間之情感狀況。三
    監護人之職業、經歷、意見及其與受監護宣告之人之利害關
    係。四法人為監護人時，其事業之種類與內容，法人及其代
    表人與受監護宣告之人之利害關係。修正後之民法第1110條
    、第1111條第1項、第1111條之1定有明文。查聲請人吳何月
    為吳銘煌之配偶，此有戶籍謄本在卷供參，聲請人與吳銘煌
    份屬夫妻，關係密切，且吳何月有意願擔任吳銘煌之監護人
    ，加以受監護宣告之人吳銘煌之子女吳宜霖、吳秉昌均同意
    由聲請人擔任監護人，此有本院調查筆錄、親屬系統表、親
    屬團體會議推定監護人說明書、親屬團體會議紀錄等件在卷
    可考，本院綜參上情，認由聲請人吳何月負責護養及照顧吳
    銘煌並管理其財產，應能符合吳銘煌之最佳利益，自屬適當
    之人選，以此，爰選定聲請人吳何月為吳銘煌之監護人。又
    關於會同開具財產清冊之人部分，茲審酌吳宜霖為受監護宣
    告之人吳銘煌之次子，雙方份屬父子，亦有吳宜霖之戶籍謄
    本在卷可憑，吳宜霖於本件監護宣告事件，與吳銘煌亦無利
    害關係，受監護宣告之人吳銘煌之其餘子女吳秉昌亦同意由
    吳宜霖擔任吳銘煌之會同開具財產清冊之人，此有親屬團體
    會議推定監護人說明書、親屬團體會議紀錄等件在卷可稽，
    則由吳宜霖擔任會同開具財產清冊之人並無不妥，爰併指定
    關係人吳宜霖為會同開具財產清冊之人。
五、依民事訴訟法第608條第1項，裁定如主文。
中    華    民    國    99    年    12    月    24    日
                  家事法庭  法  官  林富郎
以上正本證明與原本無異。
如不服本裁定關於選定監護人及指定會同開具財產清冊之人等部
分，應於送達後十日內向本院提出抗告狀（附具繕本），並繳納
抗告費新臺幣壹仟元；其餘關於宣告監護之部分，不得抗告。
中    華    民    國    99    年    12    月    24    日
                            書記官  劉毓如

司法院資訊處製作；財團法人民間司法改革基金會備份。
